臺灣臺南地方法院民事裁定
111年度訴字第328號
原      告  蔡坤財  



被      告  臺南市政府工務局

法定代理人  蘇金安  
上列當事人間確認土地非道路用地等事件，本院裁定如下：
    主  文
本件除訴之聲明第一項「請求返還土地」部分外，其餘部分移送
高雄高等行政法院。
    理  由
一、按法院認其無審判權者，應依職權以裁定將訴訟移送至有審
    判權之管轄法院。但其他法律另有規定者，不在此限，法院
    組織法第7條之3第1項分別定有明文。次按確認行政處分無
    效及確認公法上法律關係成立或不成立之訴訟，非原告有即
    受確認判決之法律上利益者，不得提起之。人民與中央或地
    方機關間，因公法上原因發生財產上之給付或請求作成行政
    處分以外之其他非財產上之給付，得提起給付訴訟。因公法
    上契約發生之給付，亦同。行政訴訟法第6條第1項前段、第
    8條第1項分別定有明文。再按私有土地上所形成之供不特定
    公眾通行之用的道路，在公法上如認已成立公用地役關係存
    在，則其所有權之行使應受限制。而所謂公用地役關係，係
    指私法上所有權人之所有物在國家或行政主體所設定的公共
    目的範圍內負有公法上的供役性。私法上所有權人一方面在
    對其所有物的使用，負有公法上公用地役關係存在的範圍內
    容忍公眾使用之義務，另一方面，所有權人亦在其所負有容
    忍義務範圍內，不再承擔對該物的修繕、管理與維護之義務
    ，而由國家或行政主體承擔。是所有權人爭執其所有之系爭
    土地不成立或不存在公用地役關係，即難認無確認之法律上
    利益，其據以提起確認訴訟，乃為正確之訴訟類型（高雄高
    等行政法院98年度訴字第177號判決意旨參照）。
二、原告起訴主張：
    原告為臺南市○區○○段00000地號土地（下稱系爭土地）之所
    有權人，於110年10月21日將系爭土地以新臺幣（下同）360
    萬元售與第三人，於再鑑界時遭告知系爭土地為道路用地，
    致第三人解除買賣契約。原告多次函知被告，系爭土地應為
    「住三住宅區」而非供公眾通行之既成道路，但被告仍執意
    拆除原告在系爭土地所搭建之鐵皮圍籬並丟棄拆除後之鐵片
    鐵條，致原告損失2萬元。縱系爭土地屬既成道路，被告應
    依法辦理徵收予以補償，顯與平等原則有違。並聲明：㈠確
    認系爭土地之公用地役權法律關係不存在，並要求返還土地
    。㈡被告如要給予民眾之通行權利即予以徵收並發給原告補
    償金。
三、查被告為系爭土地之所有權人，有土地登記第一類謄本在卷
    可佐（本院卷第25頁），其基於所有權人地位請求被告返還
    土地部分，應屬民事事件而由本院審理。揆諸上開法條規定
    及高雄高等行政法院判決意旨，被告既為行政機關，則原告
    主張確認系爭土地之公用地役權法律關係不存在，及請求被
    告徵收上開土地並給予補償金之部分，應屬行政訴訟法第6
    條第1項前段確認之訴、第8條第1項之給付訴訟，應係行政
    訴訟事件，而屬公法上之爭議，普通法院並無審判權，爰依
    職權將此部分裁定移送至有審判權之管轄法院即高雄高等行
    政法院審理。
四、依法院組織法第7條之3第1項，裁定如主文。 　
中　　華　　民　　國　　111 　年　　8 　　月　　24　　日
                  民事第一庭　法  官　陳尹捷
以上正本證明與原本無異。
如不服本裁定，應於裁定送達後10日內，以書狀向本院提出抗告
，並繳納抗告費新臺幣1,000元。
中　　華　　民　　國　　111 　年　　8 　　月　　24　　日
                              書記官　曾美滋